台灣台中地方法院刑事判決　　　　　　　　　　　　　九十年度易字第三二八八號
　　公　訴　人　臺灣臺中地方法院檢察署檢察官
　　被　　　告　甲○○
右列被告因贓物案件，經檢察官提起公訴（九十年度偵字第一七四四九號），本院判
決如左：
    主  文
甲○○無罪。
    理  由
一、公訴意旨略以：被告甲○○明知綽號「小雅」之不詳姓名年籍女子，於民國（下
    同）九十年九月二十三日，在台中市○○街附近，交付伊之車牌號碼ＨＴＰ－四
    二七號重機車，係乙○○於同年月二十二日下午一時，在台中市○區○○路十四
    巷十七號前失竊之贓車，仍予收受使用；嗣於同年月二十三日下午五時許（起訴
    書誤載為凌晨二時許），甲○○騎乘該輛機車行經台中市○○路憲兵隊前，為乙
    ○○發覺而報警查獲。因認被告甲○○涉犯刑法第三百四十九條第一項之收受贓
    物罪嫌云云。
二、按犯罪事實應依證據認定之，無證據不得推定其犯罪事實。又不能證明被告犯罪
    者，應諭知無罪之判決，刑事訴訟法第一百五十四條、第三百零一條第一項分別
    定有明文。又事實之認定，應憑證據，如未能發現相當證據，或證據不足以證明
    ，自不能以推測或擬制之方法，為裁判基礎（最高法院四十年台上字第八六號判
    例參照）。另按認定犯罪事實，所憑之證據，雖不以直接證據為限，間接證據亦
    包括在內，然無論直接或間接證據，其為訴訟上之證明，須於通常一般之人均不
    致於有所懷疑，而得確信其為真實之程度者，始得據之為有罪之認定，倘其證明
    尚未達到此一程度，而有合理性懷疑之存在時，即無從為有罪之認定，此亦有最
    高法院七十六年台上字第四九八六號判例可資參照。
三、公訴意旨認被告甲○○涉犯贓物罪嫌，係以：該機車係贓車之事實，業據被害人
    乙○○陳明，並有贓物領據足稽，且被告取得該車時，並未同時取得行車執照等
    機車來源證件，況被告自稱與該交付機車之女子並不熟識，僅知其綽號為「小雅
    」，嗣於偵查中有改稱向「翠玉」者所借，且其於偵查中所提供電話，經公訴人
    親自電話查訪，該女子除認識被告外，餘則推稱未借車予被告，有辦案進行單附
    卷足稽，足徵，被告為求卸責，已忘記所編謊言，前後不一；再該車價值不菲，
    若非贓車，被告與該女子當不可能未附任何證件，未付任何代價，冒然授受。是
    由上揭情事觀之，被告於收受時必知該車為他人失竊之贓車無疑，被告辯稱不知
    ，無非卸責之詞，不足採信等語，為其主要論據。
四、訊據被告甲○○堅決否認有贓物之犯行，辯稱：該部機車係伊在遭被害人攔下來
    的當天下午一時許，向同在夜市擺攤認識之綽號「小雅」的女子借來要去補貨的
    ，伊不知道該車係贓車，也沒有懷疑，因為曾看過「小雅」的妹妹「翠玉」騎過
    該部機車三次，且伊借車時已和「小雅」約好於當天晚上在夜市還車等語。經查
    ：
（一）按行為人於收受物品時，對於是否認識該物品為贓物，本屬內心之事實，此等
      主觀狀態存在於行為人本身，除非行為人自白此一犯罪主觀構成要件，否則於
      訴訟上欲探究行為人有無此種贓物之主觀認識，類皆以情況證據為認定該主觀
      犯意之證據方法，且「訴訟法之證明及認定之事實，乃歷史之證明及推論，與
      自然科學上之實驗證明不同，後者得以實驗求證完全一致或符合，然訴訟法上
      之證明及事實認定，以推論高度之蓋然性，其推論所得之概括認定，須通常之
      人皆可確信為真實。」始可（最高法院八十四年度台上字第五一二九號判決意
      旨參照），故若有客觀情事之存在，足以使一般人確信行為人有足夠之依據確
      信其所收受者，應非贓物時，自不得單以某物品於客觀上屬贓物之事實，遽而
      推論其收受者於收受時知悉該物品係屬贓物。是本件車牌號碼ＨＴＰ－四二七
      號重機車，雖係被害人乙○○於九十年九月二十二日下午一時許，在台中市○
      區○○路十四巷十七號前失竊，其客觀上係屬贓物，然被告甲○○於收受時，
      其主觀上是否認知該機車係屬贓物，尚應有其他積極之證據相佐證。
（二）次查，公訴意旨雖認被告甲○○收受該機車，既未檢查任何證件，復未付任何
      代價，即冒然授受，推論被告必有贓物之認識云云，然查，依被告前揭所辯，
      其主觀上既因曾見「小雅」之妹妹「翠玉」騎過該輛機車，復於借車當日即與
      「小雅」約定於晚上在夜市返還機車，則依一般人之社會生活經驗法則，因信
      賴該部機車係出借人所合法持有，而於借車時，未向出借人索取機車行照，乃
      普遍而可為一般人接受之情況；另本院於九十一年七月二日審理中，當庭勘驗
      被告持以騎用該部機車所用之扣案機車鑰匙一支，核與一般機車鑰匙並無不同
      ，有該鑰匙之照片二幀在卷足稽，是被告向「小雅」借用該部機車時，所持用
      之機車鑰匙既與一般機車鑰匙無異，且其係於短暫時間內借用該部機車，其因
      未心生懷疑，而未向出借人「小雅」檢查機車之合法來源證件，亦未付任何代
      價借用機車，並無可值懷疑之處；再被告於偵查中並未有如公訴人所指將出借
      人之名改稱為「翠玉」之人，蓋依偵訊筆錄（詳偵查卷第二二頁背面）全部內
      容意旨以觀，被告均堅稱其係向「小雅」借機車，而係見過「小雅」之妹妹「
      翠玉」騎過該輛機車，公訴人以被告於偵查中改稱係向「翠玉」之人借車，實
      有誤會；另被告於偵查中雖曾供稱行動電話號碼0000000000號係「
      小雅」使用之行動電話號碼，並經公訴人撥打該電話號碼後，該電話使用人稱
      並未借機車予被告使用過，且本院亦曾撥打該電話，復獲得相同之答覆，惟被
      告此部分供詞，雖查與事實不符，然被告因一時之記憶錯誤，誤將他人之電話
      號碼錯記為「小雅」所使用之行動電話號碼，尚非無可能，是尚難據此即認定
      被告有飾詞卸責之故意。
（三）再查，依被害人乙○○於警訊中指述：「（問：你於何時、地發現甲○○正在
      騎乘機車？當時情形如何？）於九十年九月二十三日十七時０分許，我發現甲
      ○○行駛在台中市○○路憲兵隊前正在騎用，我攔阻住甲○○說這部重機車是
      否偷來的，甲○○回答說不是我偷來，是夜市朋友借用給她騎用，我當場表示
      該重機車是我所有，甲○○就表示我不知道夜市朋友姓名，不然叫我把證件留
      給他，證明該機車是我所有，因為當時我未帶機車行照在身上，而甲○○也要
      求到其住處拿證件，一直到其住處中市○○路附近，未到她家，甲○○表示說
      這附近有派出所，就交由警方處理，確實是我報失竊重機車ＨＴＰ－４２７號
      無誤，由警方偵辦。」等語以觀（詳偵查卷第十一頁背面），顯見被告甲○○
      為被害人乙○○攔下時，其主觀上尚以為該機車係出借人所有，蓋倘被告當時
      已有贓物之認知，則其恐收受贓物犯行為人所識破，當無可能向被害人建議進
      入派出所內交由警方處理，是由此客觀情形，益徵被告借得該部機車騎用時，
      並無贓物之認知甚明。
（四）此外，復查無其他積極證據，足認被告有何收受贓物犯行，依首開說明，自應
      諭知被告無罪之判決。
據上論斷，應依刑事訴訟法第三百零一條第一項判決如主文。
中      華      民      國    九十一    年      七      月     十六     日
                                    臺灣臺中地方法院刑事第六庭
                                        法  官  許  月  馨
右正本證明與原本無異。
如不服本判決應於送達後十日內向本院提出上訴狀。
                                        書記官
中      華      民      國    九十一    年      七      月     十六     日
